【裁判字號】    90,訴,14
【裁判日期】    901005
【裁判案由】    就業服務法
【裁判全文】
臺北高等行政法院判決                                  九十年度訴字第一四號
                              .
    原      告  甲○○
    訴訟代理人  丙○○
    被      告  行政院勞工委員會
    代  表  人  陳菊（主任委員）
    訴訟代理人  乙○○
右當事人間因就業服務法事件，原告不服行政院中華民國八十九年十一月二十九日台
八十九訴字第三三七三四號再訴願決定，提起行政訴訟。本院判決如左：
    主    文
原告之訴駁回。
訴訟費用由原告負擔。
    事    實
一、事實概要：緣原告向被告申請聘僱外籍家庭幫傭，經被告以民國（以下同）八十
    八年六月七日台八十八勞職外字第○四八四八六四號函核准其聘僱泰國籍BUNKE
    RD PANOMCHAI在原告住處台中縣沙鹿鎮○○路一八六巷十八號從事家庭幫傭工作
    ，聘僱期限自八十八年五月二十五日至九十年五月二十四日止。嗣台中縣警察局
    清水分局（以下稱清水分局）於八十九年六月十三日查獲該名泰國籍家庭幫傭在
    丙○○負責之台中縣清水鎮○○○路三十五之七號有利玻璃股份有限公司從事玻
    璃加工、包裝及搬運工作，乃移由被告查處，被告乃以原告違反就業服務法第五
    十四條第一項第二款之規定，以八十九年七月十二日台八十九勞職外字第○二一
    四八八二號函處分：「自八十九年六月十三日起撤銷原核准原告及該名泰國籍家
    庭幫傭之聘僱許可，該名泰國籍家庭幫傭應於八十九年八月五日前出境，原告聘
    僱外國人名額一名不予保留」。原告不服，提起訴願，遭行政院以八十九年十一
    月二十九日台八十九訴字第三三七三四號訴願決定書為駁回訴願之決定，原告仍
    表不服，提起行政訴訟。
二、兩造聲明：
    (一)原告聲明：訴願決定、原處分均撤銷。訴訟費用由被告負擔。
    (二)被告聲明：駁回原告之訴。訴訟費用由原告負擔。
三、兩造之爭點：原告聘僱之泰國籍家庭幫傭是否受聘僱於原告以外之第三人以及從
    事許可以外工作之事實，而違反就業服務法第五十四條第一項第二款、第五十四
    條第二項以及外國人聘僱許可及管理辦法第二十三條之規定？
(一)、原告主張之理由：
１、按司法院釋字第二七五號解釋：「人民違反法律上之義務而應受行政罰之行為。
    法律無特別規定時；雖不以出於故意為必要，仍須以過失為其責任條件。」揭示
    刑政罰之「過失原則」，並非於非故意之場合，即可認定有過失，仍應積極為過
    失之認定。次按行政法所謂信賴保譏原則既指當事人之信賴，值得保證。乃先行
    推定之原則，非要當事人得證明其信賴基礎並無瑕疵，而係行政官署若主張當事
    人之信賴基礎有瑕疵時當證明其瑕疵存在，始可為不利於當事人之決定，況無罪
    推定原則非惟刑事訴訟之原則，亦為一切裁罰之先位觀念，要不得令當事人證明
    其所為均為合法，而係裁罰之機關須有得證明當事人行為違反法律之證據，方可
    為不利於當事人之裁罰。
２、就業服務法之外籍勞工許可制度，旨在建立管理外籍勞工之合理規範，同時兼及
    合法雇主及外籍勞工權益之保障。就業服務法第五十四條所謂「從事許可以外之
    工作」，係指經引進之外勞，其所從事之工作性質內涵與原申請所擬從事工作項
    目不符，或雇主及外勞有變更之情形而言；故如雇主不變更，外勞未變更，工作
    性質內涵亦未變更，而無礙外籍勞工之管理，及損及其權益，即尚不宜遽認有「
    從事許可以外之工作」之情形。
３、查原告所申請外勞之工作項目係「家庭幫傭」，於工作地點內（查獲地點與核准
    地點係兄弟共有）幫忙家務，即非違法工作。更何況於八十九年六月大地震之後
    ，急需人手從事災後之重建、整理；為警查獲時（同年六月十三日）。該名外籍
    勞工正幫忙地震後之重建。是雇主未變更，外勞未變更、工作性質內涵復未變更
    甚明，則依首揭意旨，在無礙外勞管理及不影響雇主與外勞彼此權益情形下，尚
    無遽以「從事許可以外之工作」之違法案件論究之餘地。
４、綜上所陳，被告遽爾無其他積極證據得證明原告有何違反就業服務法下，竟為該
    不利於原告之決定，實有違誤。
(二)、被告主張之理由：
１、查外國人BUNKERD  PANOMCHAI經原告申請而獲聘僱許可後，其核准之工作為在台
    中縣沙鹿鎮○○路一八六巷十八號從事家庭幫傭工作，然原告未經許可卻非法指
    派該名外國人在台中縣清水鎮○○○路三十五之七號「有利玻璃股份有限公司」
    從事搬運玻璃相關工作，此一事實除經清水分局於八十九年六月十三日所查獲外
    ，並有原告、原告之兄長丙○○及該名外國人於該分局所作之偵訊筆錄可參。依
    原告供稱「因為我哥哥丙○○開設該有利公司因人手不夠，我就叫該名泰勞留下
    來幫忙他工作。」、「我今天才帶該名外勞至我哥哥公司內幫忙他。」、「該名
    外勞在有利公司內是從事搬運工作。」；而丙○○供稱「．．．係因工廠最近人
    數較少，然工廠貨源趕工，所以請他二人來幫忙趕工。」、「於八十九年五月初
    ，請該二人至工廠幫忙．．．」、「從事玻璃加工及包裝工作。」、「（工作時
    間）上午八時至下午十七時，時數為八小時。」；而該名外國人亦自承「於八十
    九年六月十三日因工作地不符在清水鎮○○○路三十五之七號（有利玻璃公司內
    ）被查獲。」。由前開供述實足證明該名外國人確有受聘僱於原告以外之第三人
    及違法從事許可以外工作之事實。
２、由前開說明可知，原告指派該名外國人確有受聘僱於為其申請許可以外之雇主及
    從事許可以外之工作，核其所為該外國人顯已觸犯就業服務法第五十四條第一項
    第一款、第二款之規定，原處分依該法第五十四條第一項及外國人聘僱許可及管
    理辦法第二十三條之規定撤銷其聘僱許可，於法自無不合。該名外國人之聘僱許
    可既經依法撤銷，原處分依同法第五十四條第二項及前揭辦法第十八條之規定限
    期命該名外國人出境，以及原告聘僱外國人名額一名不予保留，自於法無違。此
    外，原告既無前揭辦法第二十三條後段規定之情形，因此原處分自得依前揭辦法
    第二十三條規定後段之反面解釋，為原告聘僱外國人之名額（一名）不予保留之
    處分。
３、惟查被告八十八年八月二日八十八職外字第七一○一四○號函釋：家庭幫傭之主
    要工作為「料理家務」，如依一般社會通念認為屬於共同居住生活所必須處理之
    家務，例如：在許可工作地點為雇主清洗個人家用車輛、清理、洗濯、保持室內
    外整潔、縫紉、烹飪三餐、採購食物、看顧幼童：：等，而不涉及營利性質者，
    自可視為原許可家庭幫傭工作之範圍。本案外國人在許可工作地點以外之有利玻
    璃公司違法從事家庭幫傭許可以外之玻璃加工、包裝及搬運等工作，除當場為警
    查獲外，並有相關人員供述筆錄可稽，該名外國人違法工作之情事，至為顯然。
    理    由
一、按「雇主聘僱之外國人，有左列情事之一，撤銷其聘僱許可之一部或全部：(一)受
    聘僱於為其申請許可以外之雇主者。(二)從事許可以外之工作者。：：」、「前項
    經撤銷聘僱許可之外國人，應即令其出境，不得再於中華民國境內工作。」就業
    服務法（以下稱本法）第五十四條第一項第一款、第二款及第二項著有明文。次
    按「聘僱外國人有下列情事之一經令其出境者，雇主應於十四日內，為該外國人
    辦理離境手續並使其出境：(一)除聘僱許可期限屆滿外，聘僱許可經撤銷者。：：
    」、「受聘僱之外國人違反本法第五十四條第一項各款規定者，中央主管機關應
    撤銷其聘僱許可之一部或全部。雇主對於該外國人違法行為之發生已盡相當之注
    意或縱加以相當之注意或加以相當注意仍不免發生者，其聘僱外國人之名額應予
    保留。」復為外國人聘僱許可及管理辦法第十八條第一項第一款及第二十三條所
    規定。又「：：二至於外國人來華工作，可否變更工作地點乙節，查本會核准外
    國人來華工作，於核准文件必須指定工作地點，以利行政管理。故工作地點既屬
    許可內容之一部，未經本會核備前自行變更，自屬就業服務法第五十三條第四款
    及第五十四條第一項第二款規定之違法事項。」復經被告八十三年二月二十三日
    台八十三勞職業字第六二四六一號函釋在案。此等外國人聘僱許可及管理辦法及
    函釋之規定，係為執行母法之細節性技術性事項加以規定，合乎立法意旨，且未
    逾越母法之限度，本院自得予以援用。
二、本件原告經核准聘僱泰國籍BUNKERD PANOMCHAI在原告住處台中縣沙鹿鎮○○路
    一八六巷十八號從事家庭幫傭工作。嗣該名泰籍家庭幫傭在其兄丙○○負責之台
    中縣清水鎮○○○路三十五之七號有利玻璃股份有限公司從事玻璃加工、包裝及
    搬運工作，經清水分局於八十九年六月十三日查獲，案移被告查處。被告以原告
    違反就業服務法第五十四條第一項第二款之規定，對原告為處分：「自八十九年
    六月十三日起撤銷原核准原告及該名泰國籍家庭幫傭之聘僱許可，該名泰國籍家
    庭幫傭應於八十九年八月五日前出境，原告聘僱外國人名額一名不予保留」等情
    ，為兩造所不爭執，並有被告台八十八勞職外字第○四八四八六四號函、台八十
    九勞職外字第○二一四八八二號函、清水分局八十九年六月二十二日（八九）清
    警外字第二三一四五號附原告、丙○○及該名泰國籍家庭幫傭之偵訊筆錄及談話
    筆錄、行政院台八十九訴字第三三七三四號訴願決定書等附原處分卷可稽，堪信
    為真實。原告起訴主張略以：原告所申請外勞之工作項目係「家庭幫傭」，於工
    作地點內（查獲地點與核准地點係兄弟共有）幫忙家務，即非違法工作。更何況
    ，於八十九年六月大地震之後，急需人手從事災後之重建、整理；為警查獲時（
    同年六月十三日），該名外籍勞工正幫忙地震後之重建工作。是雇主未變更、外
    勞未變更、工作性質內涵復未變更甚明，則依首揭意旨，在無礙外勞管理及不影
    響雇主與外勞彼此權益情形下，尚無遽以「從事許可以外之工作」之違法案件論
    究之餘地云云。是本件原告聘僱之泰國籍家庭幫傭是否受聘僱於原告以外之第三
    人以及從事許可以外工作之事實？
三、經查：
（一）、外國人BUNKERD  PANOMCHAI經原告申請而獲聘僱許可後，其核准之工作為在
        台中縣沙鹿鎮○○路一八六巷十八號從事家庭幫傭工作，然原告未經許可卻
        指派該名外國人在台中縣清水鎮○○○路三十五之七號「有利玻璃股份有限
        公司」從事搬運玻璃相關工作，此一事實有原告、原告之兄長丙○○及該名
        外國人於清水分局所作之偵訊筆錄可參。依原告於警訊中供稱「因為我哥哥
        丙○○開設該有利公司因人手不夠，我就叫該名泰勞留下來幫忙他工作。」
        、「我今天才帶該名外勞至我哥哥公司內幫忙他。」、「該名外勞在有利公
        司內是從事搬運工作。」（原處分卷第十一、十二頁）；核與丙○○供稱「
        ．．．係因工廠最近人數較少，然工廠貨源趕工，所以請他二人來幫忙趕工
        。」、「於八十九年五月初，請該二人至工廠幫忙．．．」、「從事玻璃加
        工及包裝工作。」、「（工作時間）上午八時至下午十七時，時數為八小時
        。」（原處分卷第十三、十四）頁；而該名外國人亦自承「於八十九年六月
        十三日因工作地不符在清水鎮○○○路三十五之七號（有利玻璃公司內）被
        查獲。」（原處分卷第十五頁）。由前開互符之供述，足證該名外國人確有
        從事許可以外工作之事實。
（二）、另依被告八十八年八月二日八十八職外字第七一○一四○號函釋：「家庭幫
        傭之主要工作為『料理家務』，如依一般社會通念認為屬於共同居住生活所
        必須處理之家務，例如：在許可工作地點為雇主清洗個人家用車輛、清理、
        洗濯、保持室內外整潔、縫紉、烹飪三餐、採購食物、看顧幼童：：等，而
        不涉及營利性質者，自可視為原許可家庭幫傭工作之範圍」。該函釋為執行
        母法之細節性技術性事項函釋，合乎立法意旨，本院自得予以參考，作為本
        件判決之依據。惟本件該泰籍家庭幫傭係從事玻璃加工、包裝及搬運等工作
        ，已如前款所述，自與本款所引函釋所定義之家務之料理有別，該泰籍家庭
        幫傭係屬從事許可以外工作無訛。原告主張該名外籍勞工係幫忙地震後之重
        建工作，是雇主未變更、外勞未變更、工作性質內涵復未變更，並無「從事
        許可以外之工作」之違法云云，自非可採。
（三）、又原告主張查獲地點與核准地點均為其與兄丙○○共有，並未使其聘僱之泰
        籍家庭幫傭至核准以外地點工作等語。惟按工作地點係屬許可內容之一部，
        業經前揭被告台八十三勞職業字第六二四六一號函釋在案。本件泰籍家庭幫
        傭經許可之工作地點為台中縣沙鹿鎮○○路一八六巷十八號，有被告台八十
        八勞職外字第０四八四八六四號函可證，該有利玻璃股份有限公司係位於台
        中縣清水鎮○○○路三五之七號，顯非屬前揭許可工作地點。縱該查獲地點
        為原告與其兄共有，亦不生何影響。本件原告確有於使其聘僱之泰籍家庭幫
        傭至核准以外地點工作之違章行為。
（四）、綜上所述，本件原告使其聘僱之泰籍家庭幫傭在許可工作地點以外之有利玻
        璃股份有限公司違法從事家庭幫傭許可以外之工作，其違規事實，甚為明確
        。而本件原告違反本件法律上之義務而應受行政罰之行為，係「(一)受聘僱於
        為其申請許可以外之雇主。(二)從事許可以外之工作」。依前所述，原告顯係
        明知並有意使其發生，為故意違反行政罰之行為，自係具有受行政罰之責任
        條件，與司法院釋字第二七五號解釋意旨所應之具備之責任條件，並無不合
        ，且與該號解釋之推定過失無涉，附此敘明。
四、從而，被告依首揭規定，撤銷原告及泰籍家庭幫傭之聘僱許可，並責該名泰籍家
    庭幫傭應於本年八月五日前出境，原告聘僱外國人名額（一名）不予保留，自無
    不合。訴願決定，遞予維持，亦無不合。原告起訴意旨，難認有理由，應予駁回
    。
據上論結，本件原告之訴為無理由，爰依行政訴訟法第九十八條第三項前段，判決如
主文。
中       華       民       國      九十      年     十      月    五    日
                     臺 北 高 等 行 政 法 院  第 四 庭
                                 審 判 長 法  官  張瓊文
                                          法  官  黃清光
                                          法  官  劉介中
右為正本係照原本作成。
如不服本判決，應於送達後二十日內，向本院提出上訴狀並表明上訴理由，如於本判
決宣示後送達前提起上訴者，應於判決送達後二十日內補提上訴理由書（須按他造人
數附繕本）。
中       華       民       國      九十      年     十      月    五    日
                                          書記官  黃明和


司法院資訊處製作；財團法人民間司法改革基金會備份。
